【裁判字號】    98,易,295
【裁判日期】    980731
【裁判案由】    竊盜等
【裁判全文】
臺灣高雄地方法院刑事判決               98年度易字第295號
公  訴  人  臺灣高雄地方法院檢察署檢察官
被      告  甲○○
                    （現於台灣高雄監獄另案執行中）
上列被告因竊盜等案件，經檢察官提起公訴（97年度偵字第2460
4 號），本院判決如下：
    主  文
甲○○犯竊盜罪，處有期徒刑柒月，未扣案之鑰匙壹支沒收；又
犯攜帶兇器於夜間侵入船艦竊盜未遂罪，處有期徒刑柒月，扣案
十字形螺絲起子貳支、一字形螺絲起子壹支、活動扳手壹支、老
虎鉗壹支、水果刀壹支、壓力剪壹具、切割器壹支、藍色袋子壹
個、黑色袋子壹個，均沒收；又犯脅迫脫逃未遂罪，處有期徒刑
肆月，扣案水果刀壹支沒收。應執行有期徒刑壹年伍月，未扣案
之鑰匙壹支、扣案十字形螺絲起子貳支、一字形螺絲起子壹支、
活動扳手壹支、老虎鉗壹支、水果刀壹支、壓力剪壹具、切割器
壹支、藍色袋子壹個、黑色袋子壹個，均沒收。
    事  實
一、甲○○於民國97年8 月19日晚上9 時許，意圖為自己不法之
    所有，基於竊盜之犯意，以自備鑰匙（未扣案），竊取己○○所有車牌號碼XNL-346 號之機車得手。
二、嗣以上開機車為交通工具，於同日夜間9 時30分許，前往位
    於高雄港北側海巡隊碼頭，意圖為自己不法之所有，另基於
    竊盜之犯意，攜帶客觀上足認係兇器之十字形螺絲起子2 支
    、一字形螺絲起子1 支、活動扳手1 支、老虎鉗1 支、水果
    刀1 支、壓力剪1 具及切割器1 支（均置於扣案黑色袋子內
    ）及攜帶準備用來裝艦艇上電纜線之藍色袋子，並攀爬侵入
    行政院海岸巡防署海洋巡防總局第五海巡隊（下稱第五海巡
    隊）10002 船艇甲板上（侵入船艦部分未據告訴），以上開
    壓力剪，著手竊取船上岸電電纜線，因發覺海巡隊員戊○○
    正在船上巡邏，旋將上開壓力剪及切割器棄置船上而作罷，
    始未行竊得逞。嗣於同日10時15分許，欲登船取回前開器具
    ，為埋伏之海巡隊員乙○○以現行犯逮捕，並查扣所攜帶之
    其他工具及袋子。
三、後於97年8 月20日下午1 時30分許，甲○○在第五海巡隊三
    組辦公室內接受詢問之際，基於脫逃之犯意，推詞要上廁所
    ，乘隙持前遭查扣之水果刀，向海巡隊員丙○○脅迫恫稱：
    若不放他走，他會殺丙○○等語，而脫逃至所外，惟仍旋遭
    海巡人員逮捕而未遂。
四、案經海岸巡防署海洋巡防總局第五海巡隊報告臺灣高雄地方
    法院檢察署檢察官偵查起訴。
    理  由
一、本院以下所引用之供述證據，被告於本案言詞辯論終結前，
    並未聲明異議爭執其證據能力，本院審酌各該證據均非違法
    蒐證取得之證據，依該供述作成情況作為證據應為適當，依
    刑事訴訟法第159 條之5 第2 項規定，應有證據能力。
二、上開事實，被告除被訴竊取車牌號碼XNL-346 號機車部分及
    脫逃前曾遭海巡人員毆打，是因為被打才想要脫逃的及脫逃
    時並未對海巡人員丙○○恫稱：若不放他走，他會殺他（即
    丙○○）等語外，均坦認犯行，就上開否認部分辯稱上開機
    車並非其第1 次前往第五海巡隊10002 船艇時所騎乘之友人
    莊偉榮之機車，第2 次僅係前往取回上開工具，為免遭人發
    現係徒步前往，並未騎機車前往，而該機車雖係以其身上之
    車鑰匙啟動，然係海巡人員用力開啟始發動等語。經查：
  (一)被告自白於夜間攜帶侵入船艦竊盜未遂部分，核與證人即海
    巡人員戊○○於偵查時及本院證述：97年8 月19日上船巡邏
    發現被告在船上，並告知被告非經許可不得上船，於被告離
    去後發現船上之電纜線有被切割之痕跡等語（偵卷第35頁、
    本院卷第23至24頁）相符，復有被告使用工具之照片、現場
    即第五海巡隊10002 艇照片、遭被告切割之電纜線照片在卷
    可參，足認被告此部分自白核與事實相符，應可採信為真實
    。
  (二)被告雖自白脫逃未遂部分，惟主張脫逃前曾遭海巡人員毆打
    ，是因為被打才想要脫逃的，並否認有對海巡人員丙○○恫
    稱：若不放他走，他會殺他（即丙○○）等語。經查：
  1.上開事實業據證人丙○○於本院證述稱：「被告原本是在休
    息，我們查扣的東西放在前面的桌子上，我們看被告不舒服
    ，我們就讓被告在沙發上躺一下，一開始被告表示要上廁所
    ，我就帶被告到廁所，後來我站在被告的後面，被告廁所上
    完要洗手，我們的門剛好在旁邊，我都跟在被告的後面，被
    告將廁所的門關上，廁所裡面就只剩下我與被告，被告取出
    他藏在口袋的刀子，當時我才知道被告的刀子是因為之前被
    告繞到置放扣案刀子的桌子上拿起來放在口袋內，接下來被
    告就要求我放他走，當時被告因為有上手銬，他以刀指向我
    ，向我說如果我不放他走，他會殺了我（以台語發音），後
    來我用軟的方式勸被告，我就繞到那個門，我大喊人犯要逃
    跑，後來因為被告一個人在廁所，他就衝出來衝到我們的後
    門，跑到外面岸邊有工人在那邊工作，騎上一部摩托車，我
    看到被告要騎走，我就以身體擋下來，攔阻被告脫逃。」等
    語（本院易字卷第37頁反面），證人丙○○為在場直接與被
    告近距離對峙之人，對被告當時所言自應記憶清晰，又證人
    丙○○與被告並不相識，被告於本件言詞辯論終結前亦無主
    張與證人丙○○有何閒隙，證人丙○○應為設詞陷害被告之
    理，應認證人丙○○之證詞，可以採信，被告確有於脫逃時
    對海巡人員周文恫稱：若不放他走，他會殺他（即丙○○）
    等語。
  2.另被告主張脫逃前曾遭海巡人員毆打，是因為被打才想要脫
    逃的云云（本院易字卷第38頁）。惟經本院勘驗警詢錄影光
    碟，於10分30秒，錄影疑似有中斷，在此之後，被告一直往
    後看等情，有本院勘驗筆錄在卷可查（本院易字卷第26頁）
    ，而證人即製作筆錄之海巡人員丙○○於本院證稱：「那次
    我印象中是因為被告要休息，所以我們不可能繼續錄」等語
    （本院易字卷第37頁反面），是被告上開主張是否可採並非
    無疑。又被告於警詢時陳稱：是故意逃跑要害海巡人員被記
    過等語（警卷第5 頁），亦證其脫逃與是否有上開曾遭毆打
    乙情無涉。
  (三)就竊取機車部分，被告雖以上開情詞置辯。惟查：
  1.證人戊○○於本院結證稱：登艇巡邏時發現在庭之被告在船
    上，有詢問被告在船上做什麼，被告稱在看風景，之後被告
    即下船牽機車要離去，此時他告知被告非經許可不可以上船
    ，當時有記下被告所騎機車車牌號碼；被告停摩托車的位置
    光線很暗，但他告知被告非經許可不可以上船的地方光線還
    算清楚，他攔下被告後，本來要去拔被告車子的鑰匙，後來
    有要求看被告的證件，但被告表示並沒有帶證件，他就到車
    子後面把車牌抄下來；被告第二次回到現場後，有扣1 台機
    車，雖然不是他去牽的，但他有核對那台機車的車牌與他記
    載在手上的牌號一樣等語（本院易字卷第23至24頁反面）；
    乙○○於本院證述：當天他是與戊○○於當日晚上10時交接
    ，交接的時候，戊○○有告訴他有狀況，並將被告所騎乘之
    機車車牌號碼告訴他後來在船上後甲板巡邏時，聽到有機車
    騎進來的聲音，就退到後甲板的暗處觀看，發現有1 名與戊○○所形容一樣的人騎摩拖車前來，被告並將該機車停放在
    船首10點鐘方向之轉角暗處，被告是從船頭上船後，繞到船
    的右舷，當他伸出頭往右舷觀看的時候，正好與被告相遇，
    2 人的距離約1 公尺，他質問被告上船作何事，被告支支吾
    吾說不出來，因為上一班勤務已經發生此類狀況，被告又說
    不出上船的原因為何，所以他就當場逮捕被告，並將被告之
    機車查扣等語（本院易字卷第25至26頁）又被告對證人戊○○記下來的車牌號碼與扣案的車子車牌一樣，沒有意見（本
    院易字卷第24頁反面）；且騎車走的時候有與證人戊○○交
    會錯身，當時證人戊○○是在船上，業據被告陳述在卷（本
    院易字卷第24頁反面），則依常情而論，證人戊○○為巡邏
    人員，對現場所見聞之事件，應會特別注意，是證人戊○○
    既已得知被告有騎乘機車，則將機車車牌記下應屬真實，而
    依證人戊○○所記下之車牌號碼，核與嗣後證人乙○○於逮
    捕被告後，所起出之機車牌號相符，足證車號XNL-346 號之
    機車為被告所騎乘無誤。
  2.又車號XNL-346 號之機車為失竊之機車乙情，業據證人即車
    主己○○於警詢時陳述該車係於97年8 月19日晚上9 時發現
    遭竊等語（警卷第10至11頁），核與卷附車籍資料作業詳細
    畫面、高雄市縣政府警察局鼓山分局受理各類案件紀錄簿、
    員警工作紀錄簿（警卷第12、23至24頁）相符。被告雖辯稱
    第1 次前往高雄港第五海巡隊碼頭係向其友人「莊偉榮」或
    「鍾偉榮」或「鐘偉榮」借機車前往，惟被告並無法提供其
    友人之住居所或基本資料供本院調查，且被告對卷附之「莊
    偉榮」口卡照片（偵查卷第29頁）表示並非其所稱之「莊偉
    榮」（本院易字卷第22頁反面）；又本院依職權查詢「莊偉
    榮」或「鍾偉榮」或「鐘偉榮」年籍資料，全國僅1 名「莊
    偉榮」（本院易字卷第54頁），即前開口卡照片之「莊偉榮
    」；又全國並無「鐘偉榮」或「鍾偉榮」，亦無原姓名為「
    莊偉榮」之人；而原姓名為「鍾偉榮」者，年僅11歲，顯非
    被告所指之「鍾偉榮」，有個人基本資料查詢結果、個人姓
    名/ 原姓名更改資料查詢結果附卷可參（本院易字卷第54至
    59頁）。從而被告上開抗辯無法讓本院上開認被告有罪之認
    定，產生合理之懷疑，自難僅因被告空口主張遽為有利其之
    認定。又依證人即車主己○○於警詢證稱：上開機車係於97
    年8 月19日晚上9 時許在住處即高雄市旗津區○○○路57巷
    2 號前失竊等語（警卷第10頁），核其與被告第1 次前往高
    雄港第五海巡隊碼頭之時間約當日晚間9 時30分許，時間上
    甚為接近，被告應無自他人處收受贓物之可能性，足認本件
    竊盜犯行係被告所親為無訛。
  (四)本件事證明確，被告所犯上開犯行，均堪認定，自應依法論
    科。
三、核被告甲○○所為，係犯刑法第320 條第1 項之竊盜罪、同
    法第321 條第1 項第1 、3 款、第2 項之攜帶兇器於夜間侵
    入船艦竊盜未遂罪、同法第161 條第2 項、第4 項脅迫脫逃
    未遂罪。按刑法第321 條第1 項第3 款之攜帶兇器竊盜罪，
    係以行為人攜帶兇器竊盜為其加重條件，此所謂兇器，其種
    類並無限制，凡客觀上足對人之生命、身體、安全構成威脅
    ，具有危險性之兇器均屬之，且祇須行竊時攜帶此種具有危
    險性之兇器為已足，並不以攜帶之初有行兇之意圖為必要（
    最高法院79年台上字第5253號判例意旨參照）。又按刑法第
    321 條第1 項第1 款之於夜間侵入住宅（建築物、船艦）竊
    盜罪，係刑法第306 條無故侵入住宅（建築物、船艦）罪與
    普通竊盜罪之結合犯。於夜間無故侵入住宅（建築物、船艦
    ），係犯普通竊盜罪之加重情形，已結合於所犯加重竊盜之
    罪質中，自不能於論以加重竊盜罪外，更行論以無故侵入住
    宅（建築物、船艦）罪（最高法院92年度台非字第6 號判決
    要旨參照）。查被告為事實二之犯行時係攜帶十字形螺絲起
    子2 支、一字形螺絲起子1 支、活動扳手1 支、老虎鉗1 支
    、水果刀1 支、壓力剪1 具及切割器1 支等物（本院易字卷
    第22頁反面），而該上開器具為金屬製品，質地堅硬，客觀
    上足以殺傷人生命、身體，顯係具有危險性之兇器，有各該
    器具之照片附卷可參（警卷第36至39、44頁）；又被告攀爬
    進入上開船艦後，已持壓力剪開始動手剪斷置於船上之電纜
    線，應認已著手於竊盜之犯行，惟因海巡隊員戊○○正在船
    上巡邏，被告因怕被發現而放棄，未能得逞，為未遂犯，爰
    依刑法第25條第2 項之規定，減輕其刑。另查被告係因上開
    加重竊盜未遂犯行，經海巡署司法警察以現行犯逮捕，自屬
    依法逮捕之人，核其上開所為，係犯刑法第161 條第4 項、
    第2 項之脅迫脫逃未遂罪。又被告雖已著手於脫逃行為之實
    施，然未至脫離公權力監督範圍之結果，為未遂犯，應刑法
    第25條第2 項之規定，減輕其刑。又刑法第161 條第2 項以
    強暴脅迫脫逃之罪，為同法第135 條妨害公務罪之特別規定
    ，自應逕依第161 條第2 項論科，無適用第135 條之餘地（
    最高法院49年台上字第517 號著有判例參照）。被告所犯上
    開3 罪間，犯意各別，行為互殊，應予分論併罰。
四、爰審酌被告不思以正途獲取財物，竟於竊取他人之機車後，
    進而夜間侵入他人之船艦竊取財物，毫無尊重他人所有物之
    體認，欠缺法紀觀念，且嚴重破壞社會安全，又被告前有毒
    品、搶奪及竊盜之前科（未構成累犯，詳後述），素行非佳
    ，惟念被告於犯後已坦承部分犯行之態度，所得財物業已發
    還被害人，又為圖脫逃持刀脅迫依法執行職務之第五海巡隊
    司法警察丙○○，幸未致其受有傷害等一切情狀，分別量處
    如主文所示之刑。並依法定應執行之刑。
五、被告持以為前開事實一犯行之鑰匙，係供其為前開事實一犯
    行所用之物，雖未扣案，然無證據證明業已滅失、被告為事
    實二之犯行時所攜帶十字形螺絲起子2 支、一字形螺絲起子
    1 支、活動扳手1 支、老虎鉗1 支、水果刀1 支、壓力剪1
    具、切割器1 支、藍色袋子1 個、黑色袋子1 個等物及被告
    為事實三之犯行時所使用之水果刀1 支，均為供其犯罪所用
    之物，且均係被告所有，業經被告陳述在卷（本院易字卷第
    104 頁反面），均應依刑法第38條第1 項第2 款規定沒收之
    。
六、按受有期徒刑之執行完畢，或受無期徒刑或有期徒刑一部之
    執行而赦免後，5 年以內再犯有期徒刑以上之罪者，始為累
    犯，此觀刑法第47條之規定自明。又被告犯應併合處罰之數
    罪，經法院分別判處有期徒刑確定，並依檢察官之聲請，以
    裁定定其數罪之應執行刑確定，該數罪是否執行完畢，係以
    所定之刑是否全部執行完畢為斷。其在未裁定前已先執行之
    有期徒刑之罪，因嗣後合併他罪定應執行刑之結果，檢察官
    所換發之執行指揮書，係執行應執行刑，其前已執行之有期
    徒刑部分，僅應予扣除，不能認為已執行完畢（最高法院94
    年度台非字第249 號判決要旨參照）。查被告雖曾因搶奪等
    共4 罪案件，經本院以96年度聲減字第5540號裁定減刑及定
    應執行刑有期徒刑10月確定（本院易字卷第86至90頁），於
    96 年11 月24日縮刑期滿，同年月25日出監。被告又於97年
    8 月19日、20日再犯本案犯行，原應論以累犯，惟上開4 罪
    與被告另犯之竊盜罪（本院96年度簡上字第71號），於97年
    3 月14日經本院以97年度審聲字第165 號裁定定應執行刑有
    期徒刑1 年又15日（本院易字卷第91至94頁），並於97年8
    月29日入監執行（起算日為97年8 月20日），並與被告另犯
    之竊盜、毒品危害防制條例案件接續執行，指揮書執畢日期
    為99年7 月3 日，有前臺灣高等法院被告前案紀錄表在卷可
    查（本院易字卷第73至81頁），依上開說明，被告前已執行
    之有期徒刑部分，僅應予扣除，不能認為已執行完畢，是本
    件自難認被告合於累犯之要件，附此敘明。
據上論斷，應依刑事訴訟法第299 條第1 項前段、刑法第161 條
第2 項、第4 項、第320 條第1 項、第321 條第1 項第1 款、第
2 款、第2 項、第38條第1 項第2 款、第51條第5 款，判決如主
文。
本案經檢察官丁○○到庭執行職務。
中    華    民    國    98    年     7     月   31    日
                  刑事第四庭    法  官  施介元
以上正本證明與原本無異。
如不服本判決應於收受送達後10日內向本院提出上訴書狀，並應
敘述具體理由；如未敘述上訴理由者，應於上訴期間屆滿後20日
內向本院補提理由書（均須按他造當事人之人數附繕本）「切勿
逕送上級法院」。
中    華    民    國    98    年     7     月   31    日
                                書記官  葉玉芬
附錄本判決論罪科刑法條
中華民國刑法第161條
依法逮捕、拘禁之人脫逃者，處 1 年以下有期徒刑。
損壞拘禁處所械具或以強暴脅迫犯前項之罪者，處5 年以下有期
徒刑。
聚眾以強暴脅迫犯第1 項之罪者，在場助勢之人，處3 年以上10
年以下有期徒刑。
首謀及下手實施強暴脅迫者， 處 5 年以上有期徒刑。
前三項之未遂犯，罰之。
中華民國刑法第320條
意圖為自己或第三人不法之所有，而竊取他人之動產者，為竊盜
罪，處5 年以下有期徒刑、拘役或5 百元以下罰金。
意圖為自己或第三人不法之利益，而竊佔他人之不動產者，依前
項之規定處斷。
前二項之未遂犯罰之。
中華民國刑法第321條
犯竊盜罪而有左列情形之一者，處6 月以上、5 年以下有期徒刑
：
一、於夜間侵入住宅或有人居住之建築物、船艦或隱匿其內而犯
    之者。
二、毀越門扇、牆垣或其他安全設備而犯之者。
三、攜帶兇器而犯之者。
四、結夥三人以上而犯之者。
五、乘火災、水災或其他災害之際而犯之者。
六、在車站或埠頭而犯之者。
前項之未遂犯罰之。


司法院資訊處製作；財團法人民間司法改革基金會備份。
